臺灣臺中地方法院刑事判決　　　　　　　　　　　　　九十三年度易字第九五六號
　　公　訴　人　臺灣臺中地方法院檢察署檢察官
　　被　　　告　甲○○
右列被告因侵占等案件，經檢察官提起公訴（九十三年度偵字第四六六二號），本院
判決如左：
    主  文
甲○○意圖為自己不法之所有，而侵占自己持有他人之物，累犯，處有期徒刑參月，
如易科罰金，以參佰元折算壹日；又連續意圖為自己不法之所有，以詐術使人將本人
之物交付，累犯，處有期徒刑陸月，併科罰金貳萬元，有期徒刑如易科罰金，罰金如
易服勞役，均以參佰元折算壹日。應執行有期徒刑捌月，併科罰金貳萬元，有期徒刑
如易科罰金，罰金如易服勞役，均以參佰元折算壹日。
    事  實
一、甲○○前曾有贓物、公共危險等犯行，其中於民國八十九年間，因公共危險案件
    ，經法院判處有期徒刑一年二月確定，又於九十年間再度因公共危險案件，經法
    院判處有期徒刑一年四月確定，嗣定應執行刑有期徒刑二年五月確定，於九十一
    年十一月十三日縮短刑期假釋出獄，於九十二年十月十四日假釋期滿未經撤銷執
    行完畢。詎仍不知悔改，其在「潛能美語補習班」（下稱潛能美語）擔任業務，
    明知車牌號碼ＫＵ○─四五三號機車（下簡稱系爭機車）係潛能美語之公務車，
    凡員工均得於上下班期間騎乘使用，用畢即應歸還。甲○○於九十三年二月七日
    下班前因與潛能美語負責人乙○○發生嚴重口角爭執，遂填具自翌日（八日）起
    請病假四日之假單後，未附任何診斷證明文件亦未徵得相關主管同意後，逕自騎
    乘該車離去，並未依公司規定告知潛能美語主管或所有人乙○○。且自九十三年
    二月十三日請滿病假後，仍未將系爭車輛歸還潛能美語亦未與主管或乙○○聯絡
    ，竟意圖為自己不法之所有，將持有中之系爭機車據為己有，立於所有權人地位
    持續支配該車，供其一己代步之用。甲○○另基於意圖為自己不法所有之概括犯
    意，藉任職於潛能美語之機會而認識曾前往報名上課之丙○○，遂於九十三年二
    月十三日，以電話向丙○○謊稱其為潛能美語之教師，因該補習班學生「吳春如
    」（譯音）發生車禍在臺中榮民總醫院急診室急需用錢，欲借款新臺幣（下同）
    五萬元等語，丙○○因曾在潛能美語見過甲○○，遂誤信為真而允諾之，於同日
    上午十一時三十分許，在臺中縣烏日鄉溪壩郵局提款機提領四萬元，再連同自己
    攜帶之現金一萬元共五萬元當場交付甲○○；甲○○食髓知味，復於同年月十八
    日，再次以該名學生脾臟破裂為由，向丙○○佯稱借款應急，丙○○仍不疑有他
    ，於同日十二時三十分許，在溪壩郵局外交付三萬元現金予甲○○；旋於翌（十
    九）日中午，甲○○又以電話向丙○○謊稱：該名學生因腳斷需治療，要再借款
    五萬元等語，丙○○仍信以為真，隨即趕赴臺中榮民總醫院，在急診室外之提款
    機提領五萬元交付甲○○，甲○○收受該筆款項後，要丙○○在候診室等候，然
    丙○○久候一直未見甲○○出面，遂起疑心，前往手術室查詢並無該名學生之資
    料，且無法聯絡甲○○，始知受騙，甲○○前後共計詐騙十三萬元得逞。
二、嗣因潛能美語之負責人乙○○遍尋不著該機車，且因該機車先前有二次遭竊之紀
    錄，故誤認該機車又失竊，而於同年月二十日報警處理。迄於同年月二十五日二
    十二時四十分許，甲○○騎乘該機車行經臺中市西屯區○○○○街及大祥路口時
    ，為警查獲。乙○○前往領回該機車時，向警陳稱丙○○遭甲○○詐騙財物等情
    節，始循線查知上情。
三、案經丙○○訴由臺中市警察局第六分局報請臺灣臺中地方法院檢察署檢察官偵查
    起訴。
    理  由
一、訊據被告甲○○對於右開時地先後詐騙告訴人丙○○（下簡稱告訴人）所有財物
    十三萬元現款得逞部分均予認罪，對於其未事先徵得被害人乙○○（下簡稱被害
    人）或潛能美語相關主管同意或報備逕自騎乘系爭機車離去，致遭警員查獲其騎
    乘該車之事實亦坦承不諱，惟矢口否認有何侵占犯行，辯稱：伊係因為與被害人
    賭氣才未歸還系爭機車，被害人應當知道系爭機車為伊騎乘使用，且在伊騎乘該
    車到被警查獲這段期間，被害人父親去世，伊也有去被害人住處祭拜並談及該車
    之事，被害人明知該車為伊騎乘使用，還說就算這樣被判誣告也沒有關係，伊實
    無侵占故意云云。經查：
  (一)右開被告自白連續詐騙告訴人所有財物部分，業據告訴人於警、偵訊時指訴綦詳
    ，並有其提出之金融帳戶資金往來明細影本二份附卷可稽，足見被告此部分自白
    確與事實相符而堪予採信。被告有連續詐騙犯行，至堪認定。
  (二)雖被告否認有侵占系爭機車之犯行，而被害人於本院審理時，以證人身份具結證
    述：被告於請假前一日遭伊辱罵，雖有填具病假單，但並未依規定出具診斷證明
    書，也尚未經過同意即請假離去；當時伊並不知道系爭機車是被告騎走；依規定
    ，騎乘公務車應當要填具使用時間、里程數等等資料，但後來員工都沒有這樣做
    ，伊也默許，因為員工素質高，伊沒有管這麼多；本案是因為系爭機車之前已失
    竊過二次，員工都說沒有人騎乘該車，也不確知被告有無騎乘該車，彼時又都聯
    絡不上被告，以為與前二次相同又被竊走，所以才去報失竊；當初伊也有想過該
    車可能在被告那邊，但因聯絡不上被告無法確認；員工休假或不上班期間基本上
    不可以騎乘該車，但後來伊算是默許如果休假或未上班也是可以騎乘使用，只是
    沒有明講等情。可見被害人對於其經營潛能美語所使用之公務車控管固非嚴謹，
    然亦僅是內心默許員工得於休假或不上班期間可以騎乘使用，並未明白告知員工
    上情，此觀被告於本院審理時亦供稱：平時若要騎走車子應當要告知公司幹部（
    主管），伊係因為遭被害人罵後，心生賭氣，故請完假後沒去公司，也未將車騎
    回公司等語（參本院卷第四十頁筆錄），被告主觀上亦認定其未事先告知、報備
    公司主管即將系爭機車騎走係違反公司規定，卻猶仍逕自遞出假單，在未附上任
    何證明文件或徵得相關主管及負責人同意後，即騎乘該車離開，且於請完病假四
    日後，亦未將車返還被害人或公司，亦未與之聯絡，逕自作為平日代步之交通工
    具使用，顯見其有易持有為所有之不法意圖至明。雖被告辯稱其係因為被罵賭氣
    而未告知，且稱在遭查獲之前也曾去被害人住處祭拜其父親云云，然被害人於本
    院審理時明白證稱伊父親係在九十三年三月十三日去世，是在被告遭警查獲後之
    事，被告確實有去伊父親家祭拜，但並未提到車子之事，因為車子已經找回來了
    ，伊想沒有做非法的事就可以了；當時提到可能被判誣告，是在被告遭警查獲後
    ，警員找伊去警局製作筆錄，警員提到被告說伊有同意借車使用之事，但伊報失
    竊時確實不知系爭機車為被告使用，而伊想車既已找回想要註銷報案，但警員也
    說不可以，伊才說那這樣就算被判誣告也沒關係，因為伊真的不確定該車是否在
    被告處等情，被告亦對於被害人所稱上情亦表示無意見。衡情被害人父親如已去
    世，被害人心情必感沈痛悲憤，豈有餘力於被告前往祭拜時提及系爭機車之事，
    是被告於本院行準備程序時辯稱在該車遭查獲前被害人業已知悉該車為伊使用一
    情顯無可採。至被告如確因賭氣而騎乘該車使用，在其請完病假四日後即應告知
    被害人，如為避免再與被害人碰面之尷尬場面，理亦應當告知公司主管或相關人
    員，卻均不主動聯絡，反於請完四日病假後，又再騎乘系爭機車長達十三日近二
    個星期，才於九十三年二月二十五日二十二時四十分許將近晚間十一時許之時刻
    為警緝獲，被告於偵訊時尚一度辯稱「直到被警方捉到，當時我是想把機車騎去
    還」之語（參偵卷第三八頁筆錄），彼時已超過正常下班時間，被告事先未聯絡
    被害人或公司主管，被告又係欲騎往何處歸還？益徵被告辯稱其係因為賭氣才未
    將該車歸還，並無不法所有意圖云云，顯無可採。此外，復有臺中市警察局車輛
    失竊證明單影本、車輛尋獲通報單影本、車輛車牌失竊認可資料查詢報表、贓物
    認領保管收據各一張、機車照片二張附卷可按。此部分事證業臻明確，被告有侵
    占犯行亦堪認定。
二、核被告所為，係犯刑法第三百三十五條第一項之侵占罪及第三百三十九條第一項
    之詐欺取財罪。被告前後多次詐欺取財犯行，時間緊接，手段相同，所犯構成要
    件復相同，顯係基於概括犯意反覆為之，為連續犯，依刑法第五十六條規定論以
    一罪，並依法加重其刑。又其所犯前開二罪，犯意各別，行為互殊，應予分論併
    罰。被告前曾於八十九年間，因公共危險案件，經法院判處有期徒刑一年二月確
    定，又於九十年間再度因公共危險案件，經法院判處有期徒刑一年四月確定，嗣
    定應執行刑有期徒刑二年五月確定，於九十一年十一月十三日縮短刑期假釋出獄
    ，於九十二年十月十四日假釋期滿未經撤銷執行完畢等情，有臺灣高等法院被告
    全國前案紀錄表一紙在卷可佐，其於前案有期徒刑執行完畢後五年內再犯本件有
    期徒刑以上之罪，為累犯，以上二罪均依刑法第四十七條規定加重其刑，並就所
    犯連續詐欺取財部分依法遞加重其刑。爰審酌被告僅因遭被害人辱罵，隨即以將
    公司公務車據為己有之心態騎乘該車，導致被害人遍尋無著，又竟利用告訴人幫
    助他人之同情心，趁機予以詐騙，迄今復未能歸還詐騙所得，至使告訴人受有十
    三萬元損失，暨考以被告請完病假後，又使用系爭機車近二週之時間即為警緝獲
    ，被告坦認詐欺犯行之一切情狀，分別量處如主文所示之刑，並分別諭知易科罰
    金、易服勞役之折算標準，及定執行刑、諭知易科罰金、易服勞役之折算標準。
據上論斷，應依刑事訴訟法第二百九十九條第一項前段，刑法第五十六條、第三百三
十五條第一項、第三百三十九條第一項、第四十七條、第五十一條第五款、第四十一
條第一項前段、第二項、第四十二條第二項，罰金罰鍰提高標準條例第一條前段、第
二條，判決如主文。
中      華      民      國      九十三      年      六      月    八    日
                                        審判長法  官  張靜琪
                                              法  官  王世華
                          法  官  賴妙雲
右正本證明與原本無異。
如不服本判決，應於送達後十日內向本院提出上訴狀 （須附繕本） ，上訴於台灣高
法院台中分院。
                                              書記官
中      華      民      國      九十三      年      六      月    八    日
附錄論罪科刑法條
刑法第三百三十五條第一項、第三百三十九條第一項
第  335 條  (普通侵占罪)
            意圖為自己或第三人不法之所有，而侵占自己持有他人之物者，處五年
            下有期徒刑、拘役或科或併科一千元以下罰金。
            前項之未遂犯罰之。
第  339 條  (普通詐欺罪)
            意圖為自己或第三人不法之所有，以詐術使人將本人或第三人之物交付
            ，處五年以下有期徒刑、拘役或科或併科一千元以下罰金。
            以前項方法得財產上不法之利益或使第三人得之者，亦同。
            前二項之未遂犯罰之。
